臺灣高等法院臺中分院刑事判決
111年度上訴字第1121號

上  訴  人  臺灣臺中地方檢察署檢察官
被      告  謝家瑋



選任辯護人  黃逸仁律師
            陳苡瑄律師
被      告  謝祖國



上列上訴人因被告等傷害案件，不服臺灣臺中地方法院110年度
訴字第1708號中華民國111年3月9日第一審判決（起訴案號：臺
灣臺中地方檢察署110年度偵字第14353號），提起上訴，本院判
決如下：
    主  文
上訴駁回。
    犯罪事實
一、謝○○為謝○○之父親，其2人與江○○為鄰居，雙方因房屋修繕
    細故夙有嫌隙。於民國110年3月3日晚上11時許，在其等住
    處途經之臺中市○區○○路00巷內，因巷口鐵門開關問題，謝○
    ○與江○○發生口角爭執，謝○○、謝○○竟基於傷害他人身體之
    犯意聯絡，由謝○○徒手自側面勒住江○○之脖子，謝○○持木棍
    敲擊江○○之後腦勺及左邊太陽穴各1下，致江○○頭部暈眩而
    仰躺於柏油地上，謝○○旋即以跪姿用雙手將江○○壓制在地上
    ，由謝○○接續持上開木棍多次敲擊江○○之上半身及腳部，致
    江○○因而受有後腦勺腫痛、頭部左側腫痛、左前胸疼痛、左
    手肘33公分、22公分、11公分擦傷、右手指腫痛、左膝2
    2公分擦傷、左腳背0.50.5公分、32公分擦傷、左腳趾1
    1公分擦傷、挫傷、右腳趾11公分擦傷等傷害。
二、案經江○○訴由臺中市政府警察局第二分局報告臺灣臺中地方
    檢察署檢察官偵查起訴。
    理  由
一、證據能力之說明：　
  ㈠被告以外之人於審判外之陳述，雖不符刑事訴訟法第159條之
    1至第159條之4之規定，而經當事人於審判程序同意作為證
    據，法院審酌該言詞陳述或書面陳述作成時之情況，認為適
    當者，亦得為證據；當事人、代理人或辯護人於法院調查證
    據時，知有刑事訴訟法第159條第1項不得為證據之情形，而
    未於言詞辯論終結前聲明異議者，視為有前項之同意，刑事
    訴訟法第159條之5定有明文。經查，檢察官、被告謝○○、謝
    ○○對本院下述所引用之證據，均表示沒有意見，同意有證據
    能力（見本院卷第71至74頁），本院審酌該等證據之取得過
    程並無不當，且無證明力明顯過低之瑕疵，復與本案待證事
    實間具有相當之關聯性，以之為本案證據尚無不當，認得為
    本案之證據，是依刑事訴訟法第159條之5之規定，均有證據
    能力。
  ㈡關於本判決以下所引用之非供述證據，與本案待證事實均具
    有關連性，亦無證據證明係實施刑事訴訟程序之公務員因違
    背法定程序或以不法方式所取得，當有證據能力，復經本院
    審理時，提示並告以要旨，使當事人充分表示意見，自得為
    證據使用。　　
二、認定事實所憑證據及理由：　　　　
    訊據被告謝○○固坦承有持木棍傷害告訴人江○○，但辯稱：當
    時我在睡覺，聽到門口有吵鬧聲，我出去看到告訴人對我兒
    子謝○○拳打腳踢，我走過去要制止，告訴人就踢我一腳，我
    就順手拿門口旁邊的木棍往他的腳打了三、四下，後來木棍
    斷掉，謝○○即擋在我們倆中間，告訴人就打謝○○等語。被告
    謝○○矢口否認有何傷害告訴人之犯行，辯稱：我雖有與告訴
    人發生推擠拉扯，但是沒有要傷害告訴人的意思，本案是告
    訴人先有肢體上的挑釁行為，將我撞飛在牆壁上，他壓制我
    ，我想把他抱住，希望他不要再打了，之後我父親謝○○才跑
    出來持木棍打他，我是為了讓告訴人冷靜下來，阻止告訴人
    與我父親發生衝突，才會去環抱告訴人，過程中即便有導致
    告訴人受傷，亦應屬正當防衛等語。惟查：
　㈠證人即告訴人之證述如下：
　⒈於警詢時證稱：當時我發現巷口鐵門沒關，我就走到謝○○、
    謝○○家門口，罵他們為何不關門，謝○○就從家裡走出來暗指
    我是神經病，我聽了很生氣，就用左肩膀撞謝○○的右肩膀（
    嗣於原審審理更正為「左肩膀」），謝○○就用雙手臂勒住我
    的脖子，我與謝○○因此發生拉扯，謝○○旋即持木棍往我的頭
    部敲2下，導致我倒在地上，接著謝○○把我壓制在地上，謝○
    ○則繼續持木棍敲擊我，木棍打斷後，謝○○還拿起另一支繼
    續打等語（見偵卷第43至45、47至51頁）。
　⒉於檢察事務官詢問時證稱：當時我到謝○○、謝○○家門前大聲
    質問謝○○為何不關巷口鐵門，我很生氣，就用左大臂頂撞謝
    ○○的左大臂，謝○○就用雙手勒住我的脖子，謝○○拿木棍打我
    的後腦勺、太陽穴各1下，我就暈眩倒在地上，謝○○就把我
    壓制在地上，讓謝○○繼續拿木棍打我10多下等語（見偵卷第
    108至109頁）。
　⒊於原審審理中證稱：當時我發現巷口鐵門沒有關，我前去謝○
    ○、謝○○家門口，罵他們為何不關門，謝○○暗指我是瘋子，
    所以我很生氣用左肩膀頂撞謝○○的左肩膀，謝○○就從側面用
    雙手將我的脖子鎖起來，正當我在掙扎時，謝○○就拿1支棍
    子往我的後腦、左邊太陽穴各打1下，接著我就仰躺倒地，
    謝○○馬上跪在我身體側邊，用雙手按壓住我的胸口、肩膀部
    位，把我壓制在地上，我仍然在掙扎，過程中謝○○又繼續拿
    棍子打我的上半身及腳等語（見原審卷第98至125頁）。
  ㈡經核告訴人前揭歷次證述內容、因巷口鐵門未關而與被告謝○
    ○發生爭執，及被告謝○○、謝○○共同以上開方式傷害告訴人
    等主要情節均大致相符。且告訴人於案發後，旋即於110年3
    月4日0時10分許，前至衛生福利部○○醫院就醫，經醫師診斷
    受有：「後腦勺腫痛、頭部左側腫痛、左前胸疼痛、左手肘
    33公分、22公分、11公分擦傷、右手指腫痛、左膝22公
    分擦傷、左腳背0.50.5公分、32公分擦傷、左腳趾11公
    分擦傷、挫傷（無法排除為線性骨折）、右腳趾11公分擦
    傷」等傷害，有告訴人之衛生福利部○○醫院驗傷診斷書可證
    （見偵卷第61頁）。另據員警到場後所拍攝告訴人之傷勢照
    片，顯示告訴人左腳背、腳趾、右腳拇指、左手肘均有破皮
    流血一節，有告訴人受傷之照片附卷可佐（見偵卷第63至67
    頁），上開傷勢俱與告訴人上揭證稱遭被告謝○○、謝○○傷害
    之情節相符，可證告訴人上開證詞應可採信。此外，另有員
    警職務報告、臺中市政府警察局第二分局○○派出所110報案
    紀錄單、受(處)理案件證明單、受理各類案件紀錄表、被告
    謝○○持用之木棍照片、現場照片、告訴人之手繪現場圖各1
    份（見偵卷第27、69至73、59頁、原審卷第149頁），及本
    院審理時勘驗被告2人所提出錄音光碟、錄音譯文之勘驗筆
    錄（見本院卷70頁）在卷可憑，足認被告謝○○、謝○○確有共
    同以上開方式傷害告訴人，堪以認定。
  ㈢被告2人固以上開情詞置辯。然被告謝○○於案發當時，確有拿
    木棍敲打遭被告謝○○壓制在地上之告訴人身體部位，已如前
    述，但被告謝○○於警詢之初，對於被告謝○○同時間持木棍毆
    打告訴人之過程，竟隻字未提（見偵卷第31頁），顯然係在
    避重就輕。而證人即同案被告謝○○於原審審理時，對於被告
    謝○○與告訴人是否有一同摔倒在地上乙節，先證稱：「沒有
    」等語，後改稱：「有在地上滾動，最後謝○○將告訴人壓在
    牆角半坐著」等語（見原審卷第140、141頁），說法反覆不
    一，況被告謝○○於警詢時已自承有將告訴人壓在地上之事實
    （見偵卷第31頁），可見被告謝○○所述與被告謝○○自承之內
    容顯然不符，是由上可知其於原審審理時就被告謝○○有無將
    告訴人壓制在地上部分之證詞，應有袒護被告謝○○之情，尚
    無足為有利於被告謝○○之認定。
  ㈣被告2人雖主張正當防衛。惟本案告訴人未對被告謝○○有何不
    法侵害之行為，雖經檢察官對告訴人亦提起公訴，但此部分
    業經原審判決無罪確定，被告2人亦未以該部分之告訴人身
    分請求檢察官提起上訴。另被告2人雖稱告訴人當時有用腳
    踢被告謝○○，但此為告訴人所否認，且欠缺其他客觀證據以
    資證明，無從憑採。是以告訴人既未對被告謝○○、謝○○有何
    不法侵害之行為，被告謝○○自無主張正當防衛之餘地。
  ㈤綜上，本案事證明確，被告謝○○、謝○○犯行均堪以認定，應
    予依法論科。
三、論罪部分：　
  ㈠核被告謝○○、謝○○所為，均係犯刑法第277條第1項之傷害罪
    。
  ㈡被告謝○○、謝○○就本案犯行，具有犯意聯絡及行為分擔，應
    論以共同正犯。
  ㈢被告謝○○、謝○○多次傷害告訴人之行為，係於密切接近之時
    地實施，侵害同一告訴人之法益，各行為之獨立性極為薄弱
    ，在時間差距尚難以強行分開，在刑法評價上，以視為數個
    舉動之接續施行，合為包括之一行為予以評價，較為合理，
    各應論以接續犯一罪。
四、駁回上訴之理由：
　㈠原審認被告謝○○、謝○○之共同傷害犯行事證明確，適用論罪
    科刑之相關規定，並審酌被告謝○○、謝○○並無前科，素行良
    好，有臺灣高等法院被告前案紀錄表可佐，本案僅因細故與
    告訴人發生爭執，竟由被告謝○○將告訴人壓制在地，被告謝
    ○○持木棍毆打告訴人之頭部、身體等部位，致告訴人受有如
    犯罪事實欄所載之傷勢，考量被告謝○○、謝○○之犯罪分工、
    下手輕重，以及被告謝○○犯後飾詞狡辯，未見悔意，被告謝
    ○○雖坦承犯行，但均未能賠償告訴人所受之損害，態度均難
    謂良好，暨被告謝○○、謝○○於法院審理時所自述之教育程度
    、職業、家庭經濟生活狀況等一切情狀，各量處有期徒刑4
    月，並均諭知易科罰金之折算標準，復說明未扣案之木棍1
    支固為被告謝○○所有，且供被告謝○○持以傷害告訴人所用之
    物，但考量木棍並未扣案，且係日常生活常見之物，價值低
    微，亦非違禁物，對之宣告沒收顯欠缺刑法上之重要性，故
    依刑法第38條之2第2項規定，不予宣告沒收或追徵。經核其
    認事用法均無違誤，量刑亦屬妥適，並無過重或失輕之情事
    。
  ㈡檢察官依告訴人之請求提起上訴，其上訴理由略以：被告謝○
    ○以雙手勒住告訴人脖子、被告謝○○持木棍攻擊告訴人之後
    腦勺、太陽穴致使倒地後，被告謝○○復繼續壓制告訴人，由
    被告謝○○再續以木棍攻擊告訴人之致命之頭部及上半身，被
    告2人顯不無置告訴人於死之犯意與認識，是原判決僅論處
    傷害罪名，即有再行斟酌之餘地；退而言之，告訴人所受傷
    勢非輕，被告等迄未賠償分文，原審僅判處有期徒刑4月之
    刑，亦嫌輕縱，況被告謝○○還始終否認犯行竟論處相同刑期
    ，尤顯可議，揆之首揭規定與說明，原審疏未斟酌上情，即
    不無違背罪刑相當原則與科刑裁量權適正行使之違誤，請將
    原判決撤銷，更為適當合法之判決等語。
　㈢原審綜合卷內所有證據資料及調查證據之結果，於理由欄敘
    明被告2人成立傷害之理由。經核原判決之採證認事並無違
    反經驗法則、論理法則，亦無違背證據法則或有判決理由不
    備之違誤。再衡酌被告2人雖與告訴人夙有嫌隙，但依雙方
    爭執之情節、被告2人動手之力道及告訴人所受之傷勢，亦
    難認被告2人有重傷害或殺人之故意，上訴意旨就此部分僅
    係空泛指摘，並未具體指出之事證，自應認原審之認定無違
    證據法則而與事實相符。又原審之量刑，顯係本於被告2人
    之責任為基礎，並已具體斟酌刑法第57條所列情形而為量定
    ，並未偏執一端，而有失之過輕之情事，原審之量刑並無裁
    量權明顯濫用之情事，難謂有不當之處。從而，檢察官提起
    上訴，核無理由，應予以駁回。
據上論結，應依刑事訴訟法第368條，判決如主文。
本案經檢察官張文傑提起公訴，檢察官羅秀蓮提起上訴，檢察官
王雪惠到庭執行職務。
中　　華　　民　　國　　111 　年　　6 　　月　　29　　日
             刑事第三庭   審判長法　官　楊  真  明
                                法　官　邱  顯  祥
                                法　官　楊  欣  怡
以上正本證明與原本無異。
如不服本判決應於收受送達後20日內向本院提出上訴書狀，其未
敘述上訴理由者，並得於提起上訴後20日內向本院補提理由書（
均須按他造當事人之人數附繕本）「切勿逕送上級法院」。因疫
情而遲誤不變期間，得向法院聲請回復原狀。                
                                書記官  胡  美  娟
　　　　　　　　　　　　　　　　
中　　華　　民　　國　　111 　年　　6 　　月　　29　　日

附錄本案論罪科刑法條
刑法第277條第1項：
傷害人之身體或健康者，處5年以下有期徒刑、拘役或50萬元以
下罰金。